【裁判字號】    99,重上更(二),227
【裁判日期】    991026
【裁判案由】    妨害性自主
【裁判全文】
臺灣高等法院刑事判決           99年度重上更(二)字第227號
上  訴  人  臺灣桃園地方法院檢察署檢察官
上  訴  人
即  被  告  乙○○
選任辯護人  徐建弘律師          
上列上訴人等因被告妨害性自主案件，不服臺灣桃園地方法院93
年度訴字第1393號，中華民國94年 3月15日第一審判決（起訴案
號：臺灣桃園地方法院檢察署92年度偵字第7346號），提起上訴
，經判決後，由最高法院第二次發回更審，本院判決如下：
    主  文
原判決撤銷。
乙○○犯強制性交罪，處有期徒刑參年。
    事  實                                                                
一、乙○○與代號00000000號之成年女子（真實姓名及年籍詳卷
    附「真實姓名對照表」，下簡稱Ａ女）原係健聯生活ＳＰＡ
    館同事，於民國91年5月2日晚間，Ａ女受同事許徨舜邀約，
    與乙○○、向開華等人至桃園縣中壢市○○路「臺灣人海鮮
    店」聚餐。餐後，乙○○、許徨舜與Ａ女復至同市○○路「
    好樂迪ＫＴＶ」唱歌並飲酒，迄翌日凌晨2、3時結帳離開Ｋ
    ＴＶ，即由乙○○開車搭載許徨舜、Ａ女回家，因Ａ女已不
    勝酒力顯露醉意，而在車上休息，乙○○先送許徨舜回家後
    ，見Ａ女在酣醉狀態（尚未達精神耗弱之程度），竟萌強制
    性交之犯意，趁機將Ａ女載回其位在同市○○○街11號2樓住
    處地下停車場停車時，Ａ女醒來發現該處並非自己住處，要
    求乙○○送伊返家，惟乙○○仍將Ａ女帶往其2樓住處房間
    ，其將房門反鎖後，違反Ａ女之意願，開始撫摸Ａ女身體，
    Ａ女雖為乙○○之舉動所驚醒，惟因酒後全身乏力，難以抗
    拒掙脫，乃要求乙○○不要如此對伊，並以腳踢乙○○，然
    乙○○不予理會，復強行脫去Ａ女衣、褲，撫摸Ａ女胸部並
    以手抓住Ａ女之手不讓其反抗，其後再撫摸Ａ女下體，先以
    其手指強行插入Ａ女陰道內，進而接續將自己性器侵入Ａ女
    之陰道，以上開違反Ａ女之意願之方式，於同日凌晨5時許
    ，對Ａ女強制性交至射精為止。迄同日上午，因暫住於乙○
    ○住處之向雯怡、吳志豪夫婦起床後在廚房煮水餃，乙○○
    將水餃拿進房間供Ａ女食用，而於同日上午11時許，Ａ女於
    吃完水餃後向乙○○佯稱擬洗澡而藏置行動電話進入浴室之
    際，在浴室內撥打行動電話予許徨舜，請求許徨舜前來搭載
    ，並於出浴室後見乙○○打開房間門，趁隙愴惶逃離乙○○
    住處至樓下等待許煌舜前來搭載而離開該處。
二、案經Ａ女訴由桃園縣政府警察局中壢分局報請臺灣桃園地方
    法院檢察署檢察官偵查起訴。
    理  由
壹、有關證據能力部分：
一、被告之辯護人於原審雖主張：行政院衛生署桃園療養院（下
    簡稱桃園療養院）就Ａ女所做精神鑑定報告，不具證據能力
    等語，然：按除顯有不可信之情況外，從事業務之人於業務
    上所製作之證明文書有證據能力，刑事訴訟法第159條之4第
    3款定有明文，本件係由臺灣桃園地方法院檢察署委託桃園
    療養院鑑定告訴人之精神狀態，桃園療養院本於業務上所為
    之鑑定報告書，並無顯不可信之情況，是依上開規定，自有
    證據能力，而得採為證據。
二、被告乙○○於警詢、偵訊之供述，非出於強暴、脅迫、利誘
    、詐欺、疲勞訊問、違法羈押或其他不正方法取得，依刑事
    訴訟法第156條第1項、第158條之2得採為證據。
三、按被告以外之人於審判外之言詞或書面陳述，除法律有規定
    者外，不得作為證據，為刑事訴訟法第159條第1項明文所定
    。其謂「被告以外之人」者，共同被告、共犯、被害人等均
    為所指，本質上屬於證人，就其審判外之言詞或書面陳述，
    當事人未得詰問，法院亦無從直接接觸證人，難謂合於言詞
    審理及直接審理原則，故除另有同法第159條之 1至第159條
    之 5所示傳聞證據具有必要性及信用性情況，或客觀上有不
    能受詰問之情形，或被告及其辯護人放棄其詰問權等傳聞證
    據之例外，而具有證據能力者，法院就被告之案件對其他共
    同被告或與被告有共犯關係之人為調查，應依人證之調查程
    序，傳喚其到場，命其立於證人之地位具結而為陳述，並通
    知被告及其辯護人，行使詰問，以求發現真實，並確保其詰
    問權。是以法院已據當事人聲請，傳喚證人到庭行交互詰問
    ，即無違於直接、言詞審理要求，當事人之反對詰問權亦足
    茲保障，就該審判外陳述與審判中供述相符部分，當然有證
    據資格；其不符部分倘係於司法警察、檢察事務官調查中之
    陳述，於斟酌其審判外陳述作成之外部環境、製作過程、內
    容、功能等情況，認為其前陳述較為可信，依同法第 159條
    之2 規定，仍應具證據能力（最高法院94年度台上字第2507
    號、95年度台上字第2515號、95年台上字第3401號判決要旨
    參照）。經查：本件證人Ａ女於警詢陳述，雖係被告以外之
    人於審判外之陳述，而經辯護人否認其證據能力在卷。然因
    證人即被害人 甲○已於原審審判中接受交互詰問，其審判中
    之證述，與其於警詢所述之情節均一致，僅其於原審審理中
    之供述較為簡略，其於警詢所述則較詳細，因其於警詢之陳
    述相較其於原審時，距案發時（91年5月2日）約九個月，且
    Ａ女與被告當時為同事，並無仇隙，自無誤認之可能，另參
    以Ａ女警詢筆錄係由女警詢問在場，且其並無不能自由陳述
    之情形，亦無違法取證或其他瑕疵，而具有可信之特別情況
    ，且因案發當時在上述房間內除被告與被害人外並無其他目
    擊者，是為證明犯罪事實之存否所必要，以之作為證據亦屬
    適當，因認證人Ａ女前揭於審判外之陳述，依刑事訴訟法第
    159 條之3第3款規定，於本件自具有證據能力而得作為證據
    。
四、按被告以外之人於審判外之言詞或書面陳述，除法律有規定
    者外，不得作為證據；又被告以外之人於審判外之陳述，雖
    不符合同法第159條之1至第159條之4之規定，但經當事人於
    審判程序同意作為證據，法院審酌該言詞陳述或書面陳述作
    成時之情況，認為適當者，亦得為證據。當事人、代理人或
    辯護人於法院調查證據時，知有第159條第1項不得為證據之
    情形，而未於言詞辯論終結前聲明異議者，視為有前項之同
    意，刑事訴訟法第159條第1項及第159條之5分別定有明文。
    查證人Ａ女於偵訊時之證述，雖屬傳聞證據，惟當事人與辯
    護人迄至言詞辯論終結前，亦未對之證據能力聲明異議，審
    酌上開證據資料製作時之情況，核無違法不當及證明力明顯
    過低之瑕疵，亦認為以之作為證據應屬適當，故揆諸前開規
    定，爰依刑事訴訟法第159條之5規定，認證人Ａ女於偵訊時
    之證述具有證據能力。
貳、實體方面：
一、認定犯罪事實所憑之證據及其認定之理由：
    訊之被告乙○○雖坦認於上揭時、地與告訴人Ａ女用餐、唱
    歌後，返回其住處並與Ａ女發生性交行為一事，惟矢口否認
    有何強制性交犯行，辯稱：係Ａ女自願與其發生性行為，當
    晚二人回到其住處，借住其家中之吳志豪、向雯怡夫婦在客
    廳可以證明云云。
二、經查：
（一）被告自白與Ａ女於上揭時、地發生性交行為，此部分供述
      核與Ａ女之指訴相符，是有關被告此部分之自白，自堪信
      為真實。從而，本案應審究者，係吳女與被告發生性交行
      為，是否出於兩情相悅之自願行為？抑或被告係以違反Ａ
      意願之方式，對Ａ女為強制性交行為，茲詳述如下：
  1.有關被告對Ａ女強制性交之事實，除據被告乙○○在警詢供
    稱：她那時身體稍微掙扎，並沒有出言制止我，我自認她應
    是半推半就，當時她應該是清醒的．．．上開筆錄實在，我
    很後悔作做出此事等語（見偵查卷第3頁背面至第4頁），復
    於偵查中再供稱：因為自己喝了不少酒，情不自禁與Ａ女發
    生性行為，一開始Ａ女有掙扎，但伊自己並沒問Ａ女願不願
    意等語（詳偵查卷第15頁背面至第16頁背面），又被告乙○
    ○雖辯稱其警訊遭受恐嚇，迄凌晨始製作筆錄，惟前開夜間
    訊問，係被告乙○○自願接受夜間訊問（詳偵查卷第 3頁）
    是其上述辯詞，尚與事實不符，又縱摒除被告乙○○於警詢
    中所言，何以被告乙○○迄92年5月9日偵查時，仍向檢察官
    為如此之證述，況上開事實，復據Ａ女於警詢、偵查及原審
    審理中指述：當天與被告、許徨舜聚餐、去ＫＴＶ唱歌，有
    喝酒，離開ＫＴＶ後被告乙○○先送許徨舜回家，伊坐在後
    座休息，許徨舜下車後，被告並未送伊回家，而是帶伊回被
    告家裡，在被告家停車場，伊有發現並非自己家，要求被告
    送伊回家，但被告仍強拉伊上樓，進到被告住處，被告拉伊
    進入房間，並將房間門上鎖，被告撫摸伊的身體，伊有叫被
    告不要，但因為喝了酒，沒有力氣，聲音不是很大聲，也有
    用腳踢被告，但被告仍開始脫伊的衣服、褲子，並撫摸伊的
    胸部、陰部，之後，將手指、性器官插入其陰道，性侵害得
    逞等語綦詳（見偵查卷第6頁至7頁、第14頁反面至第16頁、
    第37頁至第38頁、原審94年3月1日審判筆錄第3頁至第10 頁
    ），衡諸Ａ女歷經偵審就被告如何對其強制性交之基本事實
    ，陳述均屬一致，若非真有其事，當無陳述如此清楚且前後
    相符之理，而被告乙○○與Ａ女係案發前係同事關係並無怨
    隙，Ａ女若與被告乙○○係因兩情相悅而發生性交行為，應
    無於事後報警處理之必要，是Ａ女並無以妨害性自主罪誣攀
    被告之動機，其指述之信憑性極高，準此，被告乙○○所辯
    係基於兩情相悅始發生性交行為云云，核係事後翻異卸免之
    詞，不足採信。
  2.Ａ女遲至92年 2月間才報警處理，且於事發後與男友吵架後
    意識不清，醒來有哭泣、情緒不穩、服用安眠藥自殺、情緒
    低落、失眠、倦怠等症狀，自91年 6月8日起至92年5月13日
    到院急診、治療等情，有陽明醫院93年 5月7日陽字第93057
    號函附之就診記錄、病歷、財團法人長庚紀念醫院林口分院
    93年 1月10日（92）長庚院法字第1458號函在卷可按（見偵
    查卷第73頁至第80頁、第45頁）。且經桃園療養院鑑定結果
    亦認：根據DSN-IV診斷手冊，推測Ａ女原有低落性情感疾患
    的精神科診斷，另疑似性侵害案件發生後，約一年多前，症
    狀應已達重鬱症，重度伴有精神病性特徵的診斷標準，目前
    憂鬱症狀部分緩解，另Ａ女亦符合合併有創傷後壓力症候群
    的診斷，此有該療養院93年 7月29日93桃療醫字第003702號
    函附姓侵害被害人鑑定報告書在卷足稽（見偵查卷第94頁至
    第97頁），足徵Ａ女確因遭受鉅大之傷害，而出現創傷壓力
    症候群之病症。雖證人Ａ女於本案發生後之91年 6月8、9日
    、92年1月22日、同年5月13日曾至陽明醫院就診，期間均未
    提及遭性侵害，有陽明醫院93年 5月7日陽字第93057號函可
    稽（見偵查卷第73頁），又其於92年 4月15日至財團法人長
    庚紀念醫院林口分院初診時，並未提及被侵害之經過，有該
    院93年 1月10日（92）長庚院法字第1458號函在卷可憑（見
    偵查卷第45頁），惟因Ａ女於案發後，自認上述性侵害事件
    為極私密之事，沒有辦法向他人啟齒，才會遲至92年 2月間
    才報警處理（見偵查卷第16頁反面），且Ａ女於本案發生後
    ，確有情緒不穩、低落等現象，雖其於91年 6月8、9日至陽
    明醫院診治時，及其後數次前往診治時，均未提及本件性侵
    害情形，然此亦與部分性侵害之被害人因個性始然，於遭受
    性侵害之身心傷害後，不敢張揚或不敢向親朋好友或陌生之
    醫師提及，而獨自療傷之常情，並無明顯悖離之處，故上述
    陽明醫院與財團法人長庚紀念醫院林口分院之函文尚不能為
    有利或不利被告之認定。且本案與約會強暴或相識者強暴大
    多係加害人運用與被害人相識或互動關係，加上權力關係或
    操縱性之使用，而強迫被害人發生性關係，被害人有將近 9
    成以上於案發時未對加害人有反擊行為，因此被害後身體沒
    有明顯外傷，但心中感到悲傷難過、驚嚇憤怒、骯髒噁心，
    但是不敢即時報案，並出現創傷後壓力症狀之特徵相符（參
    見國立中正大學犯罪防治研究所執行內政部性侵害委員會委
    託專題研究---約會強暴與熟識者強暴之研究，89年2月15日
    之研究報告）益見Ａ女之指訴並非虛妄。
  3.對於被告有利之證據不採納之理由：
    被告固辯稱：當晚與Ａ女回到住處時，室友吳志豪、向雯怡
    夫妻還在客廳，Ａ女還有跟他們夫妻打招呼云云，惟證人吳
    志豪於原審審理時結證稱：曾見過Ａ女2次，第1次是中午吃
    完飯大家去被告家裡，第 2次是晚上很晚，在被告乙○○家
    裡見到Ａ女，第 2次看到Ａ女時，跟老婆（即向雯怡）在客
    廳看電視，被告和Ａ女各走各的，Ａ女走在被告後面，兩個
    人沒有身體接觸，不過靠得很近，Ａ女有和我們打招呼，之
    後Ａ女問被告說你的房間是否在這邊，被告說是，Ａ女就先
    進去被告房間，自己有和被告聊天約10分鐘，自己進房間後
    有和老婆聊天約半個小時才睡，有聽到被告與Ａ女有說有笑
    ，第 2天Ａ女要離開時，臉上表情並無異狀，當時是因為我
    們夫妻沒地方住，所以被告讓我們暫住他家，並沒有收房租
    等語（見原審94年3月1日審理筆錄第12頁至第17頁），證人
    向雯怡結證稱：在被告家見過Ａ女2次，1次是從公司到被告
    家吃飯，第 2次是晚上聽到被告回家，在翌日早上才看到Ａ
    女，被告帶Ａ女回家時，因為自己在房間裡所以沒看到，當
    天晚上有聽到 2個人聊天、笑聲，隔天Ａ女要離開時臉上表
    情很平常並無異狀等語（見原審94年3月1日審理筆錄第18頁
    至第20頁），然證人吳志豪、向雯怡除在原審審理證述已有
    所出入外，亦與其2人在偵查中證稱：當天晚上並無聽到有
    聲音云云不符（見偵查卷第24頁背面至第25頁），且證人吳
    志豪所證述：被告與Ａ女進房子時是各走各的云云亦與被告
    於警詢中供稱：係其扶Ａ女上2樓住處等語不符（偵查卷第3
    頁背面），是證人吳志豪、向雯怡之證述顯係故為迴護而為
    有利於被告之虛偽陳述，自無足採為有利被告之認定。
（二）綜上各項事證綜合判斷，堪認被告上開所辯云云，顯係其
      事後卸責之詞，顯不足採。是本件事證明確，其犯行均堪
      認定，應予依法論科。
三、論罪科刑：
（一）新舊法比較：
    被告行為後，刑法於94年2月2日修正公布，自95年7月1日施
    行。刑法第2條第1項之規定，係規範行為後法律變更所生新
    舊法律比較適用之準據法。所謂行為後法律有變更，包括構
    成要件之變更而有擴張或減縮，或法定刑度之變更。行為後
    法律有無變更，端視所適用處罰之成罪或科刑條件之實質內
    容，修正前後法律所定要件有無不同而斷。新舊法條文之內
    容有所修正，除其修正係無關乎要件內容之不同或處罰之輕
    重，而僅為文字、文義之修正或原有實務見解、法理之明文
    化，或僅條次之移列等無關有利或不利於行為人，非屬該條
    所指之法律有變更者，可毋庸依該規定為新舊法之比較，而
    應依一般法律適用原則，適用裁判時法外，即應適用刑法第
    2條第1項之規定，為「從舊從輕」之比較。比較時應就罪刑
    有關之共犯、未遂犯、想像競合犯、牽連犯、連續犯、結合
    犯，以及累犯加重、自首減輕暨其他法定加減原因（如身分
    加減）與加減例等一切情形，綜其全部罪刑之結果而為比較
    ，予以整體適用。經查：刑法第10條第 5項關於性交之定義
    ，由「性交者，係以性器進入他人性器、肛門或口腔之行為
    ，或以性器以外之其他身體部位或器物進入他人性器、肛門
    之行為」，修正為「稱性交者，謂非基於正當目的，以性器
    進入他人之性器、肛門或口腔，或使之接合之行為，或以性
    器以外之其他身體部位或器物進入他人之性器、肛門，或使
    之接合之行為。」經比較有關上開性交定義之規定，於被告
    行為後雖有修正，惟不論依新舊法有關性交定義之規定，本
    件被告以酒瓶進入Ａ女性器，均構成強制性交罪，修正前之
    法律規定並未較有利於被告。
（二）按刑法第二百二十一條之罪，係以對於男女以強暴、脅迫
      、恐嚇、催眠術或其他違反其意願之方法，而為性交，為
      構成要件。所謂「其他違反其意願之方法」，係指該條所
      列舉之強暴、脅迫、恐嚇、催眠術以外，其他一切違反被
      害人意願之方法而言。其違反意願之程度，並不以類似於
      所列舉之強暴、脅迫、恐嚇、催眠術等相當之其他強制方
      法，足以壓抑被害人之性自主決定權為必要，祇要達於妨
      害被害人之意思自由者，即合於「違反其意願」之要件。
      而有關是否「違反被害人意願」，除探求被害人之主觀感
      受外，亦應參酌卷內所存之客觀資料，合為勾稽被害人於
      「受害時」之性自主決定權是否遭受壓制，換言之，只須
      被害人對行為人表示反對之意，行為人猶罔顧被害人之意
      願而為性交，即該當強制性交罪之構成要件。查被告乙○
      ○未經Ａ女同意即以手撫摸Ａ女身體，並於Ａ女以腳踢抵
      抗表示不願意時，猶違反Ａ女之意願，強行脫去Ａ女衣、
      褲，復撫摸Ａ女胸部且以手抓住Ａ女之手不讓其反抗，其
      後再撫摸Ａ女，先後以手指及其性器官插入Ａ女陰道內，
      核被告乙○○之所為，係犯刑法第221條第1項之對於女子
      以違反其意願之方法而為性交罪。又「強姦婦女而剝奪該
      婦女之行動自由時，是否於強姦罪外另成立妨害自由罪，
      須就犯罪行為實施經過之全部情形加以觀察」（詳最高法
      院70年台上字第1022號判例），經查Ａ女係於抵達被告乙
      ○○住處地下停車場時，始發現並非自己住處而要求被告
      乙○○載其返家，業據Ａ女於原審審理時證述在卷（詳原
      審94年3月1日審判筆錄第 9頁），其後即由被告乙○○拉
      往其樓上住處房間進行強制性交，應認該妨害Ａ女行動自
      由之行為已可認為強制性交行為之著手開始，應成立單一
      之強制性交罪。再被告於以手指及生殖器插入告訴人陰道
      前，對告訴人所為撫摸、親吻胸部及下體之行為，於主觀
      上既可滿足其一己之性慾，客觀上亦可誘發他人性慾，自
      係猥褻行為，惟屬性交前之愛撫行為，乃性交過程中之階
      段行為，已為性交行為所吸收，應不另論罪；再被告乙○
      ○雖先以手指，其後再以性器官插入Ａ女陰道，而接續為
      2次強制性交之行為，然前開2次行為，係被告乙○○為達
      強制性交之同一目的之各個舉動，其被害人復僅Ａ女1 人
      ，為接續犯之實質上一罪，均併此敘明。
四、撤銷改判之理由：
    原審以被告犯罪事證明確，而予論罪科刑，固非無見，惟查
    ：
（一）刑法第221條第1項對於強制性交手段，係列舉「強暴、脅
      迫、恐嚇、催眠或其他違反其意願之方法」，須排除「強
      暴」、「脅迫」、「恐嚇」、「催眠」之違反其意願之方
      法外，始有「其他違反其意願之方法」之適用（最高法院
      97年度第 5次刑事庭會議決議一之意旨參照）。原判決事
      實欄記載「違反Ａ女之意願，開始撫摸Ａ女身體，Ａ女雖
      為乙○○之舉動所驚醒，惟因酒後全身乏力，難以抗拒掙
      脫，乃要求乙○○不要如此對伊，並以腳踢乙○○，然乙
      ○○不予理會，復強行脫去Ａ女衣、褲，撫摸Ａ女胸部並
      以手抓住Ａ女之手不讓其反抗，其後再撫摸Ａ女下體，先
      以其手指強行插入Ａ女陰道內，進而接續將自己性器侵入
      Ａ女之陰道，以上開強暴之方式，於同日凌晨 5時許，對
      Ａ女強制性交至射精為止」，原判決事實欄既認定以「強
      暴」手段為之，又認同時以「其他違反其意願之方法」為
      之，即有未合。且原判決理由欄未詳予敘明，Ａ女已酒後
      全身乏力，則何以被告仍須為強暴之行為，即於主文認定
      被告係以「強暴」之方法而為性交，亦有未合。本院審酌
      Ａ女於案發時雖有叫，但因已喝醉酒，而無法叫得很大聲
      （堪認當時被害人尚有意識，但已無法控制其行為）及Ａ
      女於被告完事後，仍至隔日中午始清醒，而未立即掙脫等
      情（見原審卷94年3月1日審判筆錄第5、6頁，Ａ女之證述
      ），認於案發時，Ａ女應已因酒後全身乏力，故被告無須
      施用強暴手段，自應認係以違反Ａ女意願而為為之。
（二）被告與被害人於94年5月2日達成和解，由被告賠償被害人
      新臺幣二十萬元，此有和解書一紙在卷可按，並經Ａ女於
      本院準備程序期日時，證稱有拿到20萬元（見本院99年 9
      月16日準備程序筆錄第 2頁），雖被害人對被告之犯行於
      本院上訴審及更二審審理時仍稱無法宥恕被告，但雙方既
      已達成和解，可見被告尚有悔意及賠償誠意，原判決量刑
      時對此未予斟酌，即有未洽。被告上訴意旨仍執陳詞，否
      認犯行；檢察官上訴意旨以被告已對被害人心理造成重大
      傷害，卻狡飾犯行，顯不知悔悟，而認量刑過輕而指摘原
      判決不當，雖均無可取，惟原判決既有上開可議而無可維
      持，自應由本院將原判決撤銷，就該案件自為判決。
五、科刑之理由：
    爰審酌被告於本案前並無不良非行，有本院被告乙○○之前
    案紀錄表，素行尚佳，犯罪之動機、目的、手段、漠視女性
    性自主權利、所為已致Ａ女身心之重大危害，所生危害非輕
    ，惟念其事後已與被害人達成和解，尚有賠償誠意，犯後之
    態度等一切情狀，量處如主文第二項所示之刑，以資懲儆。
    本案之犯罪時間，雖在96年 4月24日以前，惟因本件被告所
    犯刑法第221條之罪，係屬中華民國96年罪犯減刑條例第3條
    第1項第15款所列舉之罪，又因本件宣告刑已逾有期徒刑1年
    6月之刑，故依該條款規定，不予減刑，併予敘明。
六、末按被告行為後，刑法第91條之 1關於強制治療之規定亦經
    修正，而強制治療係屬拘束人身自由之保安處分，並不適用
    刑法第2條第2項保安處分從新原則之規定，仍應依刑法第 2
    條第 1項之規定，適用最有利於行為人之法律（本院按：因
    此與罪刑無關，不必與前揭刑法第222 條第1項第2款等修正
    為綜合比較）。查被告行為時即修正前刑法第91條之1 規定
    ：「犯第221 條至第227條、第228條、第229條、第230條、
    第234 條之罪者，於裁判前應經鑑定有無治療之必要。有施
    以治療之必要者，得令入相當處所，施以治療。前項處分於
    刑之執行前為之，其期間至治癒為止。但最長不得逾 3年。
    前項治療處分之日數，以1日抵有期徒刑或拘役1日或第42條
    第4項裁判所定之罰金額數」；而修正後刑法第91條之1規定
    ：「犯第221 條至第227條、第228條、第229條、第230條、
    第234條、第332條第2項第2款、第334條第2款、第348條第2
    項第1 款及其特別法之罪，而有下列情形之一者，得令入相
    當處所，施以強制治療：一、徒刑執行期滿前，於接受輔導
    或治療後，經鑑定、評估，認有再犯之危險者。二、依其他
    法律規定，於接受身心治療或輔導教育後，經鑑定、評估，
    認有再犯之危險者。前項處分期間至其再犯危險顯著降低為
    止，執行期間應每年鑑定、評估有無停止治療之必要」，是
    95 年7月1日起施行之刑法第91條之1有關強制治療規定，雖
    將刑前治療改為刑後治療，但治療期間未予限制，且治療處
    分之日數，復不能折抵有期徒刑、拘役或同法第42條第 6項
    裁判所定之罰金額數，較修正前規定不利於被告（最高法院
    96 年度第3次刑事庭會議決議參照）。從而，本件應依修正
    前第91條之1 之規定，於裁判前應經鑑定有無施以治療之必
    要，以決定是否並諭知令入相當處所，施以刑前強制治療。
    查本件被告所犯前開罪行，經原審囑託敏盛綜合醫院對被告
    進行鑑定，嗣據該院於93年11月3日以敏醫字第0933937號函
    覆略以：綜合上述個人史、精神狀態檢查、心理評估、神經
    學檢查，並未發現任何證據被告犯行時呈現精神障礙，因認
    被告並無令入相當處所施以治療必要，有該院鑑定報告書在
    卷可憑，是本院乃不另為被告應令入相當處所施以治療之諭
    知，併予敘明。
據上論斷，應依刑事訴訟法第369條第1項前段、第364條、第299 
條第1項前段，刑法第221條第1項，判決如主文。
本案經檢察官王壬貴到庭執行職務。
中    華    民    國    99    年    10    月    26    日
                  刑事第七庭  審判長法  官  趙功恆 
                                    法  官  楊智勝 
                                    法  官  游紅桃
以上正本證明與原本無異。
如不服本判決，應於收受送達後10日內向本院提出上訴書狀，其
未敘述上訴之理由者並得於提起上訴後10日內向本院補提理由書
（均須按他造當事人之人數附繕本）「切勿逕送上級法院」。
                                    書記官  戴伯勳  
中    華    民    國    99    年    10    月    27    日
附錄論罪科刑法條：
中華民國刑法第221條（強制性交罪）
對於男女以強暴、脅迫、恐嚇、催眠術或其他違反其意願之方法
而為性交者，處 3 年以上 10 年以下有期徒刑。
前項之未遂犯罰之。

司法院資訊處製作；財團法人民間司法改革基金會備份。
